【裁判字號】    99,訴,1971
【裁判日期】    990909
【裁判案由】    毒品危害防制條例
【裁判全文】
臺灣臺中地方法院刑事判決              99年度訴字第1971號
公  訴  人  臺灣臺中地方法院檢察署檢察官
被      告  乙○○
上列被告因毒品危害防制條例案件，經檢察官提起公訴（99年度
毒偵字第2042號、99年度撤緩毒偵字第78號），被告於準備程序
中就被訴事實為有罪之陳述，受命法官於聽取當事人之意見後，
由本院合議庭裁定由受命法官獨任以簡式審判程序判決如下：
    主  文
乙○○施用第一級毒品，共貳罪，均累犯，各處有期徒刑壹年貳
月。又施用第二級毒品，共貳罪，均累犯，各處有期徒刑壹年。
應執行有期徒刑參年陸月。
    犯罪事實
一、乙○○前因施用毒品案件，經臺灣臺中地方法院裁定送觀察
    、勒戒後，認無繼續施用毒品之傾向，於民國87年10月8日
    執行完畢釋放；復於88年間因施用毒品案件，經依同法院裁
    定送觀察、勒戒後，認無繼續施用毒品之傾向，於88年2月4
    日執行完畢釋放。嗣於90年間因施用第二級毒品案件，經同
    法院裁定令入戒治處所施以強制戒治，並判處有期徒刑6月
    確定，並於91年6月5日易科罰金執行完畢。後又因施用毒品
    案件，分別經同法院以93年度訴字第711號裁判、94年度訴
    緝字第231號裁判、96年度訴字第1306號裁判判處有期徒刑
    10月、10月、11月及10月，並經減刑後，於97年6月30日執
    行完畢。猶不思戒除毒癮，復分別基於施用第一級毒品及第
    二級毒品之犯意，（一）於98年7月9日中午某時許，在台中
    縣潭子鄉○○路○段東寶巷37號住處，將甲基安非他命置於
    鋁箔紙上燒烤後吸用之方式，施用第二級毒品甲基安非他命
    1次後；另將海洛因摻入香菸內吸食之方式，施用第一級毒
    品海洛因1次。（二）於99年2月21日晚間10時許，在同前述
    住處之地下室，先以將甲基安非他命置於鋁箔紙上燒烤後吸
    用之方式，施用第二級毒品甲基安非他命1次後；再另將海
    洛因摻入香菸內吸食之方式，施用第一級毒品海洛因1次。
    嗣於98年7月9日、99年2月25日先後兩次經司法警察得乙○
    ○同意後採集其尿液，送驗結果嗎啡、安非他命、甲基安非
    他命均呈陽性反應，始查悉上情。
二、案經臺中市警察局第二分局及第一分局報告臺灣台中地方法
    院檢察署檢察官偵查起訴。
    理  由
一、證據能力部分：被告於本院準備程序及審判程序中對於本件
    所引用之供述及非供述證據之證據能力均表示沒有意見，且
    迄於言詞辯論終結前，當事人未聲明異議。經審酌本院所引
    用之供述及非供述證據資料作成時之情況，核無違法取證或
    其他瑕疵，認為以之作為證據為適當，均得做為證據，合先
    敘明。
二、前揭犯罪事實，業據被告於本院審理中坦承不諱。而其分別
    於98年7月9日16時40分及99年2月25日00時54分警詢之後為
    警所採集送驗之尿液均呈嗎啡、安非他命、甲基安非他命陽
    性反應，有中山醫學大學附設醫院檢驗科藥物檢測中心98年
    7月23日實驗編號第0000000號尿液檢驗報告，及同檢測中心
    99年3月12日實驗編號第0000000號尿液檢驗報告各1紙在卷
    可參，並有採集尿液鑑定同意書、尿液代號與真實姓名對照
    表各1紙附卷，足認被告自白應與事實相符，至可採信。
三、按施用第一、二級毒品為犯罪行為，毒品危害防制條例第10
    條定有處罰明文。故施用第一、二級毒品者，依前揭規定本
    應科以刑罰，惟基於刑事政策，對合於一定條件之施用者，
    則依同條例第20條、第23條之規定，施以觀察、勒戒或強制
    戒治之保安處分。又毒品危害防制條例於92年7月9日修正公
    布，自93年1月9日施行，刪除二犯及三犯之規定，一改修法
    前繁雜之處遇程式，並認施用毒品者係屬病患性犯人，以觀
    察、勒戒戒除其身癮，並以強制戒治去除其心癮。其中第20
    條、第23條將施用毒品之刑事處遇程式，區分為「初犯」、
    「5年內再犯」及「5年後再犯」。依其立法理由之說明：
    「初犯」，經觀察、勒戒或強制戒治後，應為不起訴處分或
    不付審理之裁定；經觀察、勒戒或強制戒治執行完畢釋放後
    ，「5年內再犯」者，因其再犯率甚高，原實施之觀察、勒
    戒及強制戒治既已無法收其實效，爰依法追訴或裁定交付審
    理。至觀察、勒戒或強制戒治執行完畢釋放後，「5年後再
    犯」者，前所實施之觀察、勒戒或強制戒治已足以遮斷其施
    用毒品之毒癮，為期自新及協助其斷除毒癮，仍適用「初犯
    」規定，先經觀察、勒戒或強制戒治之程式。修正前條文所
    定三犯以上之情形，因修正草案僅區分為初犯、5年後再犯
    ，自應依修正條文第23條第2項規定處理。從而依該次修正
    後之規定，僅限於「初犯」及「5年後再犯」二種情形，始
    應先經觀察、勒戒或強制戒治之程式。倘被告前於5年內已
    再犯，經依法追訴處罰，縱其第3次（或第3次以上）再度
    施用毒品之時間，在初犯或前次再犯經觀察、勒戒或強制戒
    治執行完畢釋放5年以後，已不合於「5年後再犯」之規定，
    且因前已於「5年內再犯」，顯見其再犯率甚高，原實施觀
    察、勒戒或強制戒治，已無法收其實效，即應依該條例第10
    條處罰。至於第3次（或第3次以上）施用毒品之時間，是
    否宜有期間限制？以多久為適宜？則分屬刑事政策、專門醫
    學之範圍，非審判機關所能決定，有待循立法途徑解決，最
    高法院97年度臺非字第484號判決、97年度臺非字第540號、
    98年度臺非字第12號判決亦採同旨。經查，本件被告有如上
    開施用毒品犯行，有臺灣高等法院被告前案紀錄表、全國施
    用毒品案件紀錄表及受觀察勒戒人毒品前科記錄簡列表各 1
    份在卷可參，而本件被告施用毒品之時間，距其初犯經觀察
    、勒戒執行完畢之釋放日，雖已逾 5 年，惟其不僅於上述
    初犯經觀察、勒戒執行完畢後 5 年內，又再犯施用毒品案
    件，顯見先前所實施之觀察、勒戒，尚不足以遮斷其施用毒
    品之毒癮，而且本件施用毒品之時間距其前次因再犯施用毒
    品案件經判處有期徒刑執行完畢釋放亦未滿5年，揆諸毒品
    危害防制條例第20條第3項文義，第20條、第23條的立法理
    由，及參照最高法院上開判決及97年第5次刑事庭會議之決
    議，其本件犯行均非屬該條例第20條第3項所定「5年後再犯
    」之情形，自得逕行追訴，依法論科。
四、核被告所為，係犯毒品危害防制條例第 10 條第 1 項之施
    用第一級毒品罪及同條第 2 項之施用第二級毒品罪。被告
    各次持有毒品進而施用，其持有之低度行為應為施用之高度
    行為所吸收，均不另論罪。而被告前揭犯罪事實前後2次分
    別施用第一級毒品及施用第二級毒品之犯行，犯意各別，行
    為互殊，應予分論並罰。再被告有如上犯罪事實欄所載之前
    科，並於97年6月30日受有期徒刑之執行完畢等情，有臺灣
    高等法院被告前案紀錄表在卷可參，其於5年內故意再犯前
    揭有期徒刑以上之罪，為累犯，應依刑法第47條第1項之規
    定加重其刑。爰審酌被告未能正視毒品對於自身健康之戕害
    及國家對於杜絕毒品犯罪之禁令，被告之素行、智識，曾有
    多次施用毒品前案紀錄，仍不知悔改，犯罪所生直接危害為
    其自身健康，及事後坦承犯行，態度尚稱良好等一切情狀，
    量處如主文所示之刑及定應執行之刑。另按犯毒品危害防制
    條例第4條至第8條、第10條或第11條之罪，供出毒品來源，
    因而查獲其他正犯或共犯者，減輕或免除其刑，同條例第17
    條第1項固有明文，惟所謂「因而查獲」者，應指在偵查機
    關別無其他可疑線索前，全憑其供述開啟調查或偵查之序端
    ，進而查獲該毒品上游之正犯或共犯，始足當之。經查，本
    案被告於檢察官偵訊時雖翻異於司法警察詢問時供稱係向林
    坤輝（以門號0000000000行動電話聯絡）之內容，而供稱其
    所施用毒品來源係其男友談乃嘉向「阿義仔」所買，惟始終
    未提出任何有關「阿義仔」之真實姓名年籍資料，致偵查機
    關無從追查，而再經查詢被告手機門號0000000000自99年2
    月25日回溯二週之通聯記錄結果，亦查無任何販毒上手之線
    索（見99年度毒偵字第2042號偵察卷第20、21頁），自無從
    依該條項予以減刑，附此敘明。
據上論斷，應依刑事訴訟法第273條之1第1項、第299條第1項前
段，毒品危害防制條例第10條第1項、第2項，刑法第11條前段、
第47條第1項、第51條第5款，判決如主文。
本案經檢察官甲○○到庭執行職務
                  刑事第十三庭  法  官   劉邦繡
中    華    民    國    99    年    9     月     9    日
以上正本證明與原本無異。
如不服本判決應於收受判決後10日內向本院提出上訴書狀，並應
敘述具體理由；其未敘述上訴理由者，應於上訴期間屆滿後20日
內向本院補提理由書（均須按他造當事人之人數附繕本）「切勿
逕送上級法院」。
                                書記官   蕭榮峰
中    華    民    國    99    年    9     月     9    日
附錄論罪科刑法條
毒品危害防制條例第10條
施用第一級毒品者，處 6 月以上 5 年以下有期徒刑。
施用第二級毒品者，處 3 年以下有期徒刑。

司法院資訊處製作；財團法人民間司法改革基金會備份。
